臺灣臺南地方法院民事裁定　　　　　　　100年度抗字第102號
抗　告　人　黃金嬌
相　對　人　蔡盷瑩
上列抗告人因與相對人間本票裁定強制執行事件，對於民國100
年10月25日本院100 年度司票字第1735號裁定提起抗告，本院裁
定如下：
    主    文
抗告駁回。
抗告程序費用新台幣壹仟元由抗告人負擔。
    理    由
一、抗告意旨略以：如附表所示本票（下稱系爭本票）係抗告人
    票信貶落後，相對人要求開立替代抗告人原所簽發之5 張支
    票（下稱系爭支票），並於系爭本票背面註明係擔保系爭支
    票之債務，詎相對人於民國100 年10月26日將系爭支票賣售
    予第三人何吉田，則系爭本票之票據債權已不存在，為此依
    非訟事件法第41條規定提起抗告，請求確認系爭本票債權不
    存在等語。
二、按執票人向本票發票人行使追索權時，得聲請法院裁定後強
    制執行。票據法第123 條定有明文。又按本票執票人，依票
    據法第123 條規定，聲請法院裁定許可對發票人強制執行，
    係屬非訟事件，此項聲請之裁定，及抗告法院之裁定，僅依
    非訟事件程序，以審查強制執行許可與否，並無確定實體上
    法律關係存否之效力，如發票人就票據債務之存否有爭執時
    ，應由發票人提起確認之訴，以資解決。亦有最高法院57年
    台抗字第76號判例可資參照。因此准許本票強制執行之裁定
    ，屬非訟事件裁定，為裁定之法院僅就本票為形式上之審查
    ，無從審酌屬於實體上法律關係之事由，且抗告法院就本票
    裁定強制執行事件，亦應僅就形式審查，不得審酌抗告人關
    於實體事項之抗辯事由。
三、本件相對人於原審主張其執有抗告人簽發並免除作成拒絕證
    書之系爭本票，詎屆期提示未獲付款，乃聲請裁定許可強制
    執行之事實，業據相對人提出與其主張相符之本票5 張為證
    ，而依系爭本票之記載形式上觀察，其已具備本票有效要件
    ，依票據法第123 條規定，相對人聲請原審裁定准予系爭本
    票之強制執行，自無不合。雖系爭本票乃擔保系爭支票，且
    何吉田發函通知抗告人其已於100 年10月26日向相對人買受
    系爭支票之票據權利等情，固有相對人提出之系爭本票5 張
    及抗告人提出之存證信函影本1 件在卷可稽，惟此核屬實體
    上之爭執，揆諸首揭說明，應由抗告人另行提起訴訟以資解
    決，本件非訟程序無從加以審究，是原裁定為許可強制執行
    之裁定，並無違誤，抗告意旨指摘原裁定不當，求予廢棄，
    為無理由，應予駁回。
四、又按非訟事件程序費用，除法律另有規定外，由聲請人負擔
    。檢察官為聲請人時，由國庫支付。前項費用之負擔有相對
    人者，準用民事訴訟法有關訴訟費用之規定。依法應由關係
    人負擔費用者，法院裁定命關係人負擔時，應一併確定其數
    額。非訟事件法第21條及同法第24條第1 項分別定有明文。
    又訴訟費用，由敗訴之當事人負擔。民事訴訟法第78條亦有
    明文。本件抗告業經駁回在案，依上開規定，應由敗訴之抗
    告人負擔非訟程序費用，本院並應確定其費用額。經核本件
    抗告之非訟程序費用僅抗告費新台幣（下同）1,000 元，是
    抗告人應負擔之非訟費用額確定為1,000 元。
五、據上論結，本件抗告為無理由，依非訟事件法第46條、第21
    條第2 項、第24條第1 項、民事訴訟法第78條、第495 條之
    1 第1 項、第449 條第1 項，裁定如主文。
中    華    民    國   100    年    11    月    28    日
                  民事第一庭    法  官  林雯娟
以上正本證明與原本無異。
本裁定除以適用法規顯有錯誤為理由，並經本院許可外，不得再
抗告。如提起再抗告，應於收受後10日內委任律師為訴訟代理人
向本院提出再抗告狀，並繳納再抗告費新台幣1,000 元。
中    華    民    國   100    年    11    月    28    日
                                書記官  楊建新
┌──────────────────────────────────────────────────────┐
│附表：                                                                                    100年度抗字第102號│
├──┬──────┬────────┬────────┬───────┬───────┬───────┬──┤
│編號│發  票  日  │ 票  面  金  額 │ 請  求  金  額 │到    期    日│利 息 起 算 日│票  據  號  碼│備考│
│    │            │ （新  台  幣） │ （新  台  幣） │              │              │              │    │
├──┼──────┼────────┼────────┼───────┼───────┼───────┼──┤
│001 │100年9月22日│1,000,000元     │                │              │100年9月22日  │WG0000000     │    │
├──┼──────┼────────┼────────┼───────┼───────┼───────┼──┤
│002 │100年9月22日│1,000,000元     │                │              │100年9月22日  │WG0000000     │    │
├──┼──────┼────────┼────────┼───────┼───────┼───────┼──┤
│003 │100年9月22日│1,000,000元     │                │              │100年9月22日  │WG0000000     │    │
├──┼──────┼────────┼────────┼───────┼───────┼───────┼──┤
│004 │100年9月22日│390,000元       │                │              │100年9月22日  │WG0000000     │    │
└──┴──────┴────────┴────────┴───────┴───────┴───────┴──┘